【裁判字號】    95,交易,58
【裁判日期】    950623
【裁判案由】    過失致死等
【裁判全文】
臺灣板橋地方法院刑事判決              95年度交易字第58號
公  訴  人  臺灣板橋地方法院檢察署檢察官
被      告  辛○○
                    （現於臺灣新店戒治所強制戒治中）
上列被告因過失致死等案件，經檢察官提起公訴（九十四年度偵
字第一五六九二號），本院判決如下：
    主  文
辛○○因過失致人於死，處有期徒刑壹年捌月。
被訴公共危險部分無罪。
    事  實
一、辛○○於民國九十四年九月十三日十六時十五分許，駕駛車
    牌號碼為Ｇ四─八一三三號自用小客車搭載其弟庚○○，沿
    臺北縣中和市○○路南向行駛，途經設有閃光黃燈號誌之臺
    北縣中和市○○路與宜安路一一九巷交岔路口時，原應注意
    該處速限為時速五十公里，不得超速行駛，且閃光黃燈表示
    「警告」，車輛應減速接近，注意安全，小心通過，而汽車
    駕駛人駕車時並應注意車前狀況，隨時採取必要安全措施；
    且當時天候晴，為日間有自然光線，路面乾燥無缺陷及障礙
    物，視距良好，並無不能注意之情事，竟疏未注意而於進入
    上開交岔路口時仍以時速約六十至七十公里之速度行駛，復
    因觀看右方巷口之情形而未注意安全及車前之狀況，而高速
    致撞擊同向前方由柯任湧所騎乘車牌號碼為ＦＨＷ─四七二
    號之重型機車及己○○所騎乘車牌號碼為Ｊ六Ｚ─三七二號
    重型機車倒地，然因其車速過高無法煞停而持續向前推撞柯
    任湧及己○○與所騎乘之機車滑行，又追撞正欲路邊停車由
    孟慶杭所駕駛車牌號碼為Ｑ九─二二○三號自用小客車之左
    後方後，柯任湧及己○○所騎乘之機車始為停止。然辛○○
    所駕之自用客車仍因車速過快無法停止而繼續向左前滑行，
    先進入對向車道擦撞由丙○○所駕駛車牌號碼為二六六六─
    ＧＴ之自用小客車後，再向右前滑行撞擊同向由甲○○所騎
    乘附載乙○○車牌號碼為ＧＮＮ─一四三號重型機車後，始
    於臺北縣中和市○○路六十七巷口旁路邊剎停，致使柯任湧
    遭撞擊後被辛○○所駕車輛一路拖行至剎停時仍壓於該車下
    方，因而受有全身多處外傷、肋骨骨折併血胸氣胸而死亡；
    己○○因而受有右側肩部、左側手、髖、膝及踝部等處挫傷
    及多處擦傷等傷害；乙○○則因此受有胸壁、背挫傷及血尿
    之傷害。
二、案經柯任湧之配偶丁○○、己○○、乙○○之配偶甲○○訴
    由臺北縣政府警察局中和分局報告臺灣板橋地方法院檢察署
    檢察官偵查起訴。
    理  由
一、有罪部分：
  (一)犯罪事實之認定：
    1.上揭犯罪事實，業經被告辛○○自白不諱在卷，核與告訴
      人丁○○、己○○及甲○○於警詢、偵查及本院審理中指
      訴之情節合致，並有道路交通事故調查報告表、現場相片
      道路交通事故現場圖、現場監視器錄影光碟及翻拍相片與
      本院就上開光碟當庭勘驗製成之勘驗筆錄在卷可為佐證，
      堪認被告上開自白應與事實相符。
    2.又被害人柯任湧遭撞擊後為被告所駕車輛一路拖行至剎停
      時仍壓於該車下方，因而受有全身多處外傷、肋骨骨折併
      血胸氣胸而死亡，此據被告及告訴人丁○○均供述在卷，
      且經臺灣板橋地方法院檢察署檢察官督同法醫師相驗屬實
      ，並製有相驗筆錄、相驗屍體證明書、驗斷書及被害人相
      驗照片可考。另被害人己○○、乙○○則因遭被告駕車撞
      擊而分別受有如事實欄所載之傷害等情，亦有渠等所提出
      之財團法人耕莘醫院診斷證明書二紙存卷足據。
    3.按行車速度，依速限標誌或標線之規定，無標誌或標線者
      ，行車時速不得超過五○公里；又汽車行駛時，駕駛人應
      注意車前狀況及兩車併行之間隔，並隨時採取必要之安全
      措施；另又閃光黃燈表示「警告」，車輛應減速接近，注
      意安全，小心通過，道路交通安全規則第九十三條第一項
      第一款、道路交通標誌標線號誌設置規則第二百一十一條
      一項第一款分別規定甚明，被告駕車行駛自應依上開規定
      盡其注意義務。而依附卷之道路交通事故調查報告表所載
      及現場相片與本院勘驗現場監視錄影光碟所示，本件肇事
      時天候晴，為日間有自然光線，路面乾燥無缺陷及障礙物
      ，視距良好，則肇事之時被告應無不能注意之情事，乃被
      告於進入上開交岔路口時仍違規超速行駛，復因觀看右方
      巷口之情形而未注意安全及車前之狀況，因而連續追撞他
      人車輛並造成被害人等死亡及受傷之結果，益見被告之過
      失行為與被害人等死亡與傷害結果之間，具有相當因果關
      係。另臺灣省臺北縣區車輛行車事故鑑定委員會就被告有
      未注意車前狀況過失之部分亦同此認定結果，有該會北縣
      鑑字第九四一七八六號鑑定意見書存卷可參。
    4.綜上所述，本件事證已臻明確，被告如事實欄所載之犯行
      已足認定，應予依法論科。
二、論罪科刑之法律適用：
  (一)核被告辛○○所為，係犯刑法第二百七十六條第一項之過失
    致人於死罪，及同法第二百八十四條第一項前段之過失傷害
    罪。其以一個過失駕駛行為，同時造成一個生命法益及二個
    身體法益受侵害之結果，而觸犯一項過失致死罪及二項過失
    傷害罪名，為想像競合犯，應依刑法第五十五條之規定從其
    中較重之過失致死罪論以一罪。又道路交通管理處罰條例第
    八十六條第一項規定：「汽車駕駛人，無駕駛執照駕車，酒
    醉駕車、吸食毒品或迷幻藥駕車、行駛人行道或行經行人穿
    越道不依規定讓行人優先通行，因而致人受傷或死亡，依法
    應負刑事責任者，加重其刑至二分之一」，本件被告於九十
    四年九月十三日十八時五十分前回溯二十六小時內之某時，
    固有施用第一級毒品海洛因之行為，然並無事證可確認被告
    係於本件駕車前所施用，復不能證明被告於駕車時確仍因施
    用毒品而影響其駕駛能力（詳后述無罪理由部分），自無依
    上開規定加重其刑之餘地，併此敘明。
  (二)審酌被告所犯為最重本刑為二年以下有期徒刑之罪，其本件
    過失之程度甚鉅，並造成被害人柯任湧無端死亡之無可回復
    結果及被害人己○○、乙○○傷害之情形，復使被害人柯任
    湧家屬同感至痛，且因獨力承擔家計之被害人柯任湧死亡而
    使其家境陷於困難，此經告訴人丁○○陳明在卷，其過失行
    為所造成之危害極大，實應予以嚴厲之非難，而被告迄今又
    未能與告訴人達成民事和解，此據告訴人丁○○、己○○及
    乙○○均供明一致，且經被告是認在卷，另被告於偵審中尚
    能坦認犯行等一切情狀，認應處以接近最高刑度之刑罰為當
    ，公訴人具體求處有期徒刑一年八月堪認允妥，爰量處如主
    文所示之刑，以資儆懲。
二、無罪部分：
  (一)公訴意旨尚以：被告趙嚴明知服用毒品後，無法安全駕駛動
    力交通工具，竟仍於民國九十四年九月十三日十八時五十分
    許（即警方採集其尿液送驗時）前回溯二十六小時內之某時
    ，在不詳處所內，施用第一級毒品海洛因後（所涉施用毒品
    部分另案送戒治處所施以強制戒治中），明知已達不能安全
    駕駛動力交通工具之程度，猶於前揭時地駕駛上開車輛行駛
    ，並因過失連續追撞他車造成被害人柯任湧死亡及己○○、
    乙○○受傷之結果等情，因認被告另涉犯刑法第一百八十五
    條之三服用毒品不能安全駕駛動力交通具而駕駛之公共危險
    罪嫌。
  (二)按犯罪事實應依證據認定之，無證據不得認定犯罪事實；再
    按不能證明被告犯罪者，應諭知無罪之判決，刑事訴訟法第
    一百五十四條第二項、第三百零一條第一項分別定有明文。
    又犯罪事實之認定，應憑真實之證據，倘證據是否真實尚欠
    明確，自難以擬制推測之方法，為其判斷之基礎；而認定犯
    罪事實之證據係指足以認定被告確有犯罪行為之積極證據而
    言，該項證據自須適合於被告犯罪事實之認定，始得採為斷
    罪資料，最高法院著有五十三年臺上字第六百五十六號、二
    十九年上字第三一○五號判例可循。且刑事訴訟上證明之資
    料，無論其為直接或間接證據，均須達於通常一般之人均不
    致有所懷疑，而得確信其為真實之程度，始得據為有罪之認
    定，若其關於被告是否犯罪之證明未能達此程度，而有合理
    懷疑之存在，致使無從形成有罪之確信，根據「罪證有疑，
    利於被告」之證據法則，即不得遽為不利被告之認定，亦有
    最高法院七十六年度臺上字第四九八六號判例可稽。再者被
    告之自白，非出於強暴、脅迫、利誘、詐欺、疲勞訊問、違
    法羈押或其他不正之方法，且與事實相符者，得為證據，且
    被告或共犯之自白，不得作為有罪判決之唯一證據，仍應調
    查其他必要之證據，以察其是否與事實相符，刑事訴訟法第
    一百五十四條第二項明訂足據。
  (三)公訴人認被告辛○○涉有上開犯嫌，無非係以其於警詢中自
    承肇事時意識不清之供述，及肇事後經警採集尿液囑託鑑定
    結果發現其尿液檢體呈嗎啡陽性反應等，為其論據。訊之被
    告辛○○則堅詞否認有何公共危險犯行，辯以其係在案發前
    數日方有施用毒品之行為，至於案發當日並未施用毒品，而
    係與其胞弟庚○○在同日二時許至臺北縣三重市○○○路之
    西藥房購買海洛因解藥注射，因注射後會想睡覺，乃在藥房
    門口之車內睡半小時，約十五時四十分左右睡醒後方開始駕
    駛車輛，而本件車禍之發生純係因伊車速過快，且僅觀看巷
    口情形而未注意車前狀況而肇事，並無因施用毒品而致不能
    安全駕駛之情形等語。
  (四)經查：
    1.被告即其胞弟庚○○固堅稱其等於案發當日並未施用毒品
      ，而係至西藥房購買「解藥」注射云云，然本件車禍發生
      後警至現場處理時，於被告所駕車上起獲注射過針筒五枝
      ，復於採集被告尿液囑託鑑定後，發現其尿液檢體呈嗎啡
      （即海洛因進入人體後之代謝物）陽性反應，此經被告辛○○坦認不諱，並有扣案針筒五枝及卷附臺灣檢驗科技股
      份有公司濫用藥物尿液檢驗報告、臺北縣政府警察局中和
      分局毒品危害防制條例犯罪嫌疑人姓名代碼對照表各乙份
      附卷可稽。按海洛因經注射入人體後，約百分之八十於二
      十四小時內自尿中排出，一般而言，尿液中能否驗出嗎啡
      陽性反應，與其投與方式，投與量、個人體質、採尿時間
      與檢驗儀器之精密度等諸多因素有關，國外曾有文獻報導
      ，注射六毫克之海洛因鹽酸鹽，其代謝嗎啡之平均可檢出
      時限約為二十六小時，此有行政院衛生署藥物食品檢驗局
      八十一年九月八日（八一）藥檢壹字第八一一四八八五號
      函在卷可稽，被告於九十四年九月十三日十八時五十分許
      採尿送驗，既呈嗎啡陽性反應，依上開說明，其於該採尿
      時往前回溯二十六小時之時間內，必曾施用海洛因，則被
      告於上開期間內曾施用第一級毒品海洛因之事實，已足認
      定，被告並因其此項故意施用毒品犯行，而由檢察官先後
      送勒戒處所執行觀察勒戒及送戒治處所施以強制戒治迄今
      。是以被告辯稱並未施用第一級毒品海洛因乙節，委無可
      採，惟是否係於駕車前所施用乙節，則因缺乏具體事證，
      尚難逕為認定。
    2.又刑法第一百八十五條之三之公共危險罪，並非於服用毒
      品、麻醉藥品、酒類或其他相類之物後駕駛即可成罪，而
      尚需行為人因服用上開物品「致不能安全駕駛動力交通工
      具」而駕駛者，方具有該項犯罪構成要件之該當性。本件
      被告固於肇事後採尿前二十六小時內曾施用第一級毒品海
      洛因，已如前述，惟其駕駛上開車輛當時是否確因此而處
      於「致不能安全駕駛動力交通工具」之狀況，則仍需有其
      他證據加以證明，而不能僅憑其施用毒品之行為即遽行論
      定，否則即不無擬制推測之嫌。
    3.查警對被告於九十四年九月十三日二十二時五十二分所製
      作之警詢筆錄，固記載其供述「事發當時我意識不清，如
      何發生車禍及現場狀況均不知道」等語（參偵查卷第八頁
      ）。惟被告於本院審理時辯稱其警詢中應訊時內心之意思
      與員警所為上開警詢筆錄記載之意思不大一樣等語（參本
      院審判筆錄第十七頁）；而其於同次詢問時亦陳稱：「（
      問：你駕車時精神狀況如何？有無疾病？駕車前有無服用
      藥物？幾時施打？）蠻好的，沒有疾病，我有施打解藥，
      藥名不知道，是解海洛因的毒，我到三重市忠孝橋附近的
      西藥房購買，買完後約十四時許我就在車內直接施打。」
      等語（參偵查卷第九頁），明確陳稱其駕車時精神狀況極
      佳，與其上開於同次詢問時所稱意識不清等語顯有不符，
      則被告警詢中所稱自己意識不清云云是否屬實，容非無疑
      ，而仍需有其他事證佐據，方得資為不利被告事實認定之
      證據。
    4.本院於審理期日當庭撥放肇事現場監視器錄影光碟勘驗結
      果，被告所駕車輛剎停後，其附載之胞弟庚○○（著素色
      上衣）旋即開門下車並跑到車後，被告（著條紋上衣）亦
      隨之由右前門下車，並與庚○○蹲在右前門旁伸手進入車
      內似在處理物品，之後又繞過車頭走到駕駛座旁（參本院
      審判筆錄第四頁），由上開光碟顯示被告於肇事後能為一
      連串動作及處理，並無神智不清或反應遲頓、呆滯之情形
      。又證人即本件首先到場處理之警員戊○○，亦證稱其當
      時適巧在宜安路與安平路巡邏，聽聞後方巨響即發現本件
      肇事而上前處理，到場時見被告與庚○○神情慌張，並無
      精神不濟之情形，也不需他人攙扶，二人相互指著對方何
      以發生車禍並推來推去，嗣又準備將仍在車下之死者拉出
      ，二人在現場比較容易憤怒，當時庚○○緊抓其手，被告
      以為其要抓庚○○而曾出手將其推開，之後將二人帶回派
      出所，庚○○精神比較亢奮，被告則有點累想休息等語（
      參本院審判筆錄第八頁、第九頁），則依其所述，被告並
      無明顯因施用毒品後精神狀況不佳、無法控制行動或反應
      遲滯之情形，縱或有較為衝動之行為，亦不能排除係由於
      被告驟然面對嚴重肇事之狀況，因其個性、情緒、處事處
      理能力等因素所為反應之故，而尚難遽係受施用毒品後之
      影響。而隨後到場之警員壬○○亦證稱被告精神狀況還不
      錯，可以對答如流，也無打呵欠或其他精神不濟之情形等
      語（參本院審判筆錄第六頁），此與證人戊○○上開證述
      及本院勘驗現場監視器光碟之結果亦為合致。至於證人即
      駕駛二六六六─ＧＴ之自用小客車之駕駛人丙○○雖證稱
      感覺被告與庚○○二人不是很正常，精神不是很好的感覺
      等語，惟其是項證述並非明確，不無摻雜個人主觀判斷成
      分之虞，復與證人戊○○、壬○○上開證述內容有間，自
      尚不足資為不利被告之認定，而憑以遽斷被告確已因受毒
      品影響而達於不能安全駕駛之程度。此外，復查無其他積
      極證據足資證明被告於駕車當時確係處於「不能安全駕駛
      動力交通工具」之狀態，揆諸前開之說明，就公訴人指訴
      被告所涉服用毒品不能安全駕駛動力交通工具而駕駛之公
      共危險罪嫌部分，本院在心證上無從排除合理之可疑而獲
      致有罪之確信，被告此部分之犯罪尚屬不能證明，應依法
      為無罪之諭知。
據上論斷，應依刑事訴訟法第二百九十九條第一項前段、第三百
零一條第一項前段，刑法第二百七十六條第一項、第二百八十四
條第一項前段、第五十五條，罰金罰鍰提高標準條例第一條前段
，判決如主文。
本案經檢察官曾文鐘到庭執行職務。
中    華    民    國    95    年    6     月    23    日
                    交通法庭  審判長法  官  侯  志  融
                                    法  官  張  宏  節
                                    法  官  楊  博  欽
以上正本證明與原本無異
如不服本判決應於送達後十日內向本院提出上訴狀
                                    書記官  李  慈  容
中    華    民    國    95    年    6     月    23    日
附錄本案論罪科刑法條全文：
中華民國刑法第二百七十六條
  因過失致人於死者，處二年以下有期徒刑、拘役或二千元以下
  罰金。
  從事業務之人，因業務上之過失犯前項之罪者，處五年以下有
  期徒刑或拘役，得併科三千元以下罰金。
中華民國刑法第二百八十四條
  因過失傷害人者，處六月以下有期徒刑、拘役或五百元以下罰
  金，致重傷者，處一年以下有期徒刑、拘役或五百元以下罰金
  。
  從事業務之人，因業務上之過失傷害人者，處一年以下有期徒
  刑、拘役或一千元以下罰金，致重傷者，處三年以下有期徒刑
  、拘役或二千元以下罰金。


司法院資訊處製作；財團法人民間司法改革基金會備份。
